【裁判字號】    89,上易,455
【裁判日期】    890330
【裁判案由】    詐欺
【裁判全文】
臺灣高等法院臺中分院刑事判決                  八十九年度上易字第四五五號
    上  訴  人  臺灣苗栗地方法院檢察署檢察官
    被      告  乙○○
右上訴人因被告詐欺案件，不服臺灣苗栗地方法院八十八年度易字第一一一八號中華
民國八十八年十二月二十九日第一審判決（起訴案號：臺灣苗栗地方法院檢察署八十
八年度偵字第一七○○號），提起上訴，本院判決如左：
      主  文
上訴駁回。
      理  由
一、公訴意旨略以：被告乙○○於民國（下同）八十七年五月二十五日，至台中縣神
    岡鄉○○村○○路四十五巷九號甲○○經營之鑫振興工業社工作，約隔二、三日
    後，即意圖為自己不法之所有，向甲○○佯稱有急用，需款新台幣（下同）十萬
    元，並稱將以日後之薪資抵償借款，且簽發本票五張供作擔保，致甲○○不疑有
    詐，陷於錯誤而如數交付借款，詎乙○○嗣即離職，不知去向，於本票到期後均
    未按期清償借款，甲○○始知受騙。因認被告涉有刑法第三百三十九條第一項之
    詐欺取財罪嫌云云。
二、按犯罪事實應依證據認定之，無證據不得推定其犯罪事實，刑事訴訟法第一百五
    十四條定有明文。又告訴人之告訴，係以使被告受刑事訴追為目的，是其陳述是
    否與事實相符仍應調查其他證據以資審認；且認定不利於被告之事實，須依積極
    證據，苟積極證據不足為不利於被告事實之認定時，即應為有利於被告之認定（
    最高法院五十二年台上字第一三○○號、三十年上字第八一六號判例參照）。另
    按刑法第三百三十九條詐欺罪之成立，以意圖為自己或第三人不法之所有，以詐
    術使人將本人或第三人之物交付或得財產上不法利益為要件，若其所用方法不能
    認為詐術，亦不致使人陷於錯誤，即不構成該罪（最高法院四十六年台上字第二
    六○號判例參照）。至於債務人於債之關係成立後，如有未依債之本旨履行民事
    債務之情形，在一般社會經驗上可能之原因甚多，苟無足以證明其在債之關係發
    生時，自始即具有不法所有意圖之積極證據，亦僅能令負民事之遲延給付責任，
    尚不得據債信違反之客觀事態，而推定債務人原有詐欺取財之犯意。
三、本件公訴人認被告乙○○涉有刑法詐欺取財罪嫌，無非以告訴人甲○○之指訴，
    並有本票影本五份附卷，暨參酌證人林志明於偵查中之證詞為其論據。訊據被告
    堅決否認何詐欺取財犯行，辯稱：伊於借款之初並無詐欺之意，伊離開告訴人之
    工廠是因為該工廠沒工作可做，所賺的錢不多無法維持家計；至借款無法按時清
    償，係因伊事後亦沒賺錢，且伊離職之前，有告知告訴人之子朱新元，並非不告
    而別等語。經查，證人朱新元於原審調查時結證稱：被告係於八十七年五月間至
    伊父親經營之工廠工作，上班約一週後，向伊稱因需給付會款，擬借支十萬元，
    遂於八十七年五月二十五日借予被告十萬元，約定每月清償二萬元，並開立面額
    各二萬元之本票五張，以為憑證；另被告於八十七年六月中旬欲離職時，曾告知
    伊該情事，且伊亦勸被告應留下繼續工作等語（見原審八十八年十一月十七日訊
    問筆錄），而上開證言復為告訴人及被告所是認，參以被告於偵查中及原審審理
    時均有清償上開借款，且已清償完畢乙節，足徵被告於借款之初，確因有其實際
    之需要，並為告訴人所暸解；且被告係於上班後一月餘始行離職，而離職前亦曾
    告知告訴人之子朱新元，且被告於離職後亦曾前往找過朱新元商討還款之事，亦
    經證人朱新元於本院到庭證述屬實，自堪認被告於借款之初，尚無詐欺之故意。
    而被告嗣因工作未有足夠之收入，始無從按時清償甚明。尚不得因被告離職致無
    法以其薪資抵扣借款或事後遲未積極籌錢清償借款，即遽認被告於借款之初有詐
    欺之犯意。是被告上開所辯，堪可採信。綜上所述，核被告所為，尚與刑法詐欺
    取財罪之構成要件有間，自難僅以告訴人之指訴及被告一時未清償借款之情事即
    入被告於罪。此外，本院復查無其他積極證據足以認定被告有何詐欺犯行，既無
    法證明被告犯罪，揆諸上開判例意旨，原審因而為被告無罪之諭知，經核尚無不
    合，檢察官上訴猶執陳詞，指摘原判決不當，為無理由，應予駁回。
三、據上論斷，應依刑事訴訟法第三百六十八條，判決如主文。
本案經檢察官丙○○到庭執行職務。
中      華      民      國    八十九      年      三      月    三十    日
                                  臺灣高等法院臺中分院刑事第七庭
                                        審判長法  官  劉  連  星
                                              法  官  江  錫  麟
                                              法  官  林  秋  華
右正本證明與原本無異。
不得上訴。
                                              書記官  阮  正  枝
中      華      民      國    八十九      年      四      月     一     日
                                                                        Ａ


司法院資訊處製作；財團法人民間司法改革基金會備份。
